臺灣臺南地方法院交通事件裁定　　　　　94年度交聲字第321號
移送機關　　交通部公路總局嘉義區監理所臺南監理站
受處分人
即異議人　　甲○○　男　59歲.
上列受處分人因違反道路交通管理處罰條例案件，對於交通部公
路總局嘉義區監理所臺南監理站94年6月1日所為之裁決處分（嘉
監南字第裁74-M00000000號）聲明異議，本院裁定如下：
    主  文
異議駁回。
    理  由
一、聲明異議意旨略以：受處分人即異議人甲○○於民國94年4
    月21日晚間7點鐘左右，駕駛車牌號碼N8-0748號自用小客車
    ，行經最高速限為時速60公里之台南縣173號縣道8公里處時
    ，並未有任何超速之情形，然竟遭台南縣警察局交通隊警員
    攔下，該警員隨即出示雷射槍測速器並告知異議人當時之行
    車速度為時速74公里，進而當場開單舉發。然而，異議人因
    曾在該處為警舉發交通違規，後來又多次見執勤警員在該處
    取締交通違規，故其行經該處時均特別注意行車速度。又當
    時其係在經過彎道後，即發現前方之警車，其看了儀表板一
    下，並未有超速之情形，執勤警員竟然要求其停車接受檢查
    ，並稱其有超速之違規行為。另異議人認為該測速器本身可
    能會有誤差，而造成測速錯誤之情形。此外，進行測速之警
    員測速後，竟由另一位警員執行攔停，是否會因此造成所測
    速之車輛與遭攔停之車輛不符之情形。而測速警員所站之位
    置，與來車幾乎成一直線，測速警員如果稍微移動測速器，
    恐怕其所測速之車輛即有不同，故本件測速警員所測得之行
    車速度，是否確為異議人所駕駛前開車輛之真正速度，即有
    疑問。從而，異議人不服原裁處，乃提起本件異議等語。
二、按汽車駕駛人，行車速度，超過規定之最高時速，處新臺幣
    1千2百元以上2千4百元以下罰鍰，並記違規點數1點，道路
    交通管理處罰條例第40條第1項及第63條第1項第1款分別定
    有明文。
三、經查：
    （一）受處分人即異議人甲○○並不否認有於94年4月21日
          晚間7點鐘左右，駕駛車牌號碼N8-0748號自用小客車
          ，行經最高速限為時速60公里之台南縣173號縣道8公
          里處等情事。又異議人所駕駛之小客車，經台南縣警
          察局交通隊警員以雷射槍測速器，測得之行車速度為
          時速74公里，而有超過該路段最高速限之違規事實，
          除有台南縣警察局南縣警交字第M00000000號舉發違
          反道路交通管理事件通知單及該警察局94年5月12日
          南縣警交字第0940040706號函各1份在卷足憑外，另
          證人即當日執行勤務舉發本違規事件之上開警察局交
          通隊警員王嘉福，亦於本院調查時到庭具結證稱：「
          （法官問：本件是否你舉發的，情形如何？）是我舉
          發的，當天我是執行交通稽查測速任務，當天有3個
          人，我是執行測速的人員，我是以雷射測速槍進行測
          速，原則上只要有從那邊經過的車子我都會測速，我
          們所使用的雷射測速槍可以針對特定的車輛加以瞄準
          後並可以得知測速距離，絕不會有誤測的情形發生，
          我在測速期間如果發現哪部超速，我就會跟我同事說
          何部車子超速，由我的同事將違規駕駛攔下來，當天
          我們將異議人攔下來後，我有將雷射測速槍上之測速
          數值給異議人看，當時他並沒有特別的反應，我給異
          議人看完後，就由另一位同事開單舉發，我是後來我
          才知道他拒簽的事情。原則上我是每輛車子均會測速
          ，但只有有超速的我才會將他攔下來。當天我們約開
          了7、8張舉發通知單，本件測速儀器是有經過認證的
          。我是負責測速，攔車的同事就站在我的旁邊，一起
          跟我看測速的方向，若我測出哪部有超速，我就馬上
          就跟我同事說，我同事就會馬上出去攔車。若有車陣
          過來我會表示是第幾部及何種類型之車輛，因為雷射
          測速槍是一對一的，所以應該不會有誤測的情形，因
          為夜間攔查時無法看到顏色，所以我就以第幾台及何
          種類型之車輛來區分，至於異議人當時是第幾台的車
          子我己經不記得了。若是第一台車子我就會表示第一
          台車子，若第二台我就表示第二台車子，我是以這種
          方式來表示超速的車子，車子間都會有一個跟車距離
          ，並不會造成前後車混淆的情形，我操作的過程絕不
          會有任何問題發生。」等語（詳見本院94年7月13 日
          訊問筆錄），據此並參以證人王嘉福警員與異議人間
          不僅未有任何怨隙，且係毫不相識之人，衡情證人應
          無設詞攀誣，或是虛構違規事實以陷害異議人之道理
          ；且就證人前述所言：「……因為雷射測速槍是一對
          一的，所以應該不會有誤測的情形……若是第一台車
          子我就會表示第一台車子，若第二台我就表示第二台
          車子，我是以這種方式來表示超速的車子，車子間都
          會有一個跟車距離，並不會造成前後車混淆的情形，
          我操作的過程絕不會有任何問題發生。」等情以觀，
          證人王嘉福警員對於異議人所駕駛車輛之上開違規情
          節，應無誤看或誤為判斷之可能。況警員執行公務時
          ，本身即受有行政懲處責任之監督，且其到庭具結作
          證，更係以刑事責任擔保其證言之真實性，故證人王
          嘉福警員之上開證述內容，以及其所記錄舉發之本件
          違規事實，經核尚無不可採信之處。因之，異議人於
          上述時、地，駕駛小客車行經最高速限為時速60公里
          之路段，有超速之違規行為，應尚可認定。
    （二）其次，本件執勤警員所用之雷射槍測速器，為ProLas
          erIII機種，乃國外先進科學儀器，因我國經濟部中央
          標準檢驗局尚未有檢定雷射槍測速器之規範，故在未
          有檢定規範以前適用國際檢驗規定（國外需經過檢定
          合格始得出廠），且該檢驗合格文件譯本業經我國法
          院所屬公證人予以認證等情，則有該雷射槍測速器測
          試報告認證資料1份在卷足憑。而由上開測試資料內
          容，可知該雷射測速槍與迎面而來的車輛比對測試結
          果，其標準偏差之差別為1.08Km/h；而與背道而馳的
          車輛比對測試結果，其標準偏差之差別為1.68Km/h（
          詳見該測試報告第16、17頁），足見該雷射槍測速器
          測速結果之誤差，應在2Km/h以內，故本件執勤警員
          所使用之雷射槍測速器之準確度及正確性，應均值得
          信賴。況本件執勤警員使用該雷射槍測速器測速時，
          只需經由測速器之瞄準鏡對準所欲測試車輛，並鎖定
          該車後（1次1部不受他車影響），該測速器即顯示該
          車之行車速度與測速距離，故本件執勤警員對於受處
          分人即異議人甲○○違規超速行為之認定與舉發，經
          核應無錯誤之疑慮。因此，異議人於前述時、地，駕
          車行經最高速限為時速60公里之路段時，其行車速度
          為時速74公里，而有超速之違規行為，應無疑問。
    （三）又交通勤務警察或依法令執行交通稽查任務人員，開
          單舉發違反道路交通管理處罰條例所列之違規事實，
          經公路主管機關或警察機關所為之裁決處罰，本質上
          為行政處分，係公務員基於職務上權力，依法就特定
          之具體事件所為，並具有公法上效果之單方行政行為
          。而根據公務員為公法上行為具有公信力之原則，立
          法者乃於道路交通管理處罰條例及高速公路交通管制
          規則等交通法規中制定相關規定，使交通勤務警察或
          依法令執行交通稽查任務人員，在特殊情形下，當場
          不能或不宜攔截製單舉發時，得當機處置而就違規事
          實予以逕行舉發（參見道路交通管理處罰條例第7條
          之2等規定），以達成維護交通秩序及公共安全之行
          政目的。反之，若謂公務員之一切行政行為，均需預
          留充分之證據，以證明其所認定之事實為真，則國家
          行政勢必受到相當程度之阻礙，而且相關行政目的亦
          難以順利達成，故刑事訴訟法中就犯罪證據有關之規
          定，與屬於行政秩序罰之交通違規裁罰本旨不相符合
          之部分，自不在得以準用之列。從而，交通違規行政
          爭訟之舉證責任原理，應非如刑事案件中，必須超越
          任何合理懷疑，始可為有罪判決之嚴格證明程度，而
          係應與民事訴訟之舉證責任原理相類似，亦即，基本
          上應就行政機關與人民所各自主張有利於己之事實，
          分配其應盡之舉證責任，而非逕予適用刑事訴訟法上
          之「無罪推定」原則，此觀諸行政訴訟法第136條，
          規定行政訴訟程序準用民事訴訟法第277條舉證責任
          分配原則之立法意旨，即可明瞭。
    （四）本件受處分人即異議人甲○○雖辯稱：其並無任何超
          速之情形等語，然異議人並未就本件執勤員警之舉發
          有誤，提出確實事證以供本院調查，且亦查無任何相
          關事證，足資證明執勤員警確有捏造事實違法取締之
          情事，故執勤警員本其維護交通秩序及道路安全職責
          所為之上述舉發，自應受到合法、正確之推定。況如
          前述，證人王嘉福警員亦業就異議人之超速違規事實
          證述無誤，故本件異議人確有原處分意旨所稱之超速
          違規行為，應尚無疑問。
    （五）至於受處分人即異議人甲○○先前曾在本件違規地點
          為警舉發交通違規，後來又多次見執勤警員在該處取
          締違規等情縱然屬實，然異議人或可能因一時分心，
          而疏未注意當時所行經之地點，或可能認為該時段應
          不會有警員在場取締等情形，致有超速而不自知之情
          形發生，故異議人尚難僅以其原先業已知悉本件違規
          地點經常有警員進行違規取締，即可佐證異議人於上
          開時間，絕對不會有超速之違規駕駛行為。此外，如
          上所述，王嘉福警員業已證述：「……我是負責測速
          ，攔車的同事就站在我的旁邊，一起跟我看測速的方
          向，若我測出哪部有超速，我就馬上就跟我同事說，
          我同事就會馬上出去攔車。若有車陣過來我會表示是
          第幾部及何種類型之車輛……因為夜間攔查時無法看
          到顏色，所以我就以第幾台及何種類型之車輛來區分
          ……若是第一台車子我就會表示第一台車子，若第二
          台我就表示第二台車子，我是以這種方式來表示超速
          的車子，車子間都會有一個跟車距離，並不會造成前
          後車混淆的情形……」等情屬實，可知本件執行測速
          勤務之警員與執行攔停勤務之警員間，應不至於因為
          溝通不良而造成遭測速與被攔停之車輛不相符合之情
          形。又執行測速勤務與執行攔停勤務分由不同之警員
          擔任，經核則尚屬警察執行勤務之正常分工配合執勤
          方式。另如前述，本件執勤警員所使用之雷射槍測速
          器之準確度及正確性，既均值得信賴，且使用該雷射
          槍測速器測速時，只需經由測速器之瞄準鏡對準所欲
          測試車輛，並鎖定該車後（1次1部不受他車影響），
          該測速器即顯示該車之行車速度與測速距離，故本件
          測速警員所站之位置縱然與來車間幾乎成一直線狀態
          ，然該警員所測得之來車行車速度，經核亦應無受到
          其他車輛影響之疑慮。從而，足見異議人前開所辯：
          進行測速之警員測速後，竟由另一位警員執行攔停，
          是否會造成所測速之車輛與遭攔停之車輛不符之情形
          。又測速警員所站之位置，與來車幾乎成一直線，測
          速警員如果稍微移動測速器，恐怕其所測速之車輛即
          有不同等語，經核均非有理，而不足採，附此敘明。
四、綜上所述，受處分人即異議人甲○○於前述時、地，駕駛自
    用小客車，行經最高速限為時速60公里之路段時，其行車速
    度為時速74公里，而有超速之違規事實既可認定，則原處分
    機關即交通部公路總局嘉義區監理所臺南監理站，據此並引
    用上開道路交通管理處罰條例第40條第1項及第63條第1項第
    1款等規定，裁處異議人罰鍰新臺幣1千7元，並記違規點數1
    點，於法即無不當。至本件異議內容，經核並無理由，故應
    予以駁回。
五、據上論斷，應依道路交通案件處理辦法第19條，裁定如主文
    。
中  　華　　民　　國　　94　　年　 　7　　月　　21　　日
                  交通法庭  法  官  陳　志　成
右正本證明與原本無異。
如不服本裁定應於送達後5日內向本院提出抗告狀。
                            書記官  黃  瓊  蘭
中　　華　　民　　國　　94　　年　　7 　　月　　22　　日
